【裁判字號】    95,訴,404
【裁判日期】    950817
【裁判案由】    強盜
【裁判全文】
臺灣彰化地方法院刑事判決               95年度訴字第404號
公  訴  人  臺灣彰化地方法院檢察署檢察官
被      告  甲○○
指定辯護人  朱坤棋律師
上列被告因強盜案件，經檢察官提起公訴（94年度偵字第537號
），本院判決如下：
    主  文
甲○○共同連續意圖為自己之所有，攜帶兇器，以強暴至使不能
抗拒，而取他人財物，累犯，處有期徒刑柒年肆月。
    犯罪事實
一、甲○○前於民國89年間，因施用第一級毒品案件，經本院以
    89年度訴字第722號，判處有期徒刑8月確定；其另因施用第
    二級毒品案件，經本院以89年度易字第1405號，判處有期徒
    刑5月確定；前開2罪定應執行有期徒刑11月確定；其復因施
    用第一、二級毒品案件，經本院以91年度訴字第 158號，判
    處應執行有期徒刑1年4月確定，入監接續執行後，於92年10
    月15日假釋付保護管束出監，並於93年2月5日假釋期滿未經
    撤銷，以已執行完畢論。詎仍不知悔改，因染有毒癮，缺錢
    購毒，竟與蔡藏頤（業經本院另案94年度訴字第1298號，判
    處有期徒刑 8年）共同基於意圖為自己不法所有之概括犯意
    聯絡，於附表壹所示之時、地，使用如附表壹所示之強暴手
    段，至使王榮志、劉韋廷不能抗拒，而強取其等所管領如附
    表壹所示財物，並朋分花用。嗣因蔡藏頤另犯其他強盜案件
    ，經另案遭強盜之乙○○報警後，經檢察官核發拘票，將蔡
    藏頤逕行拘提到案後，經蔡藏頤確認係與甲○○共犯附表壹
    所示強盜行為後，經警對已逃匿國外之甲○○發布通緝，迨
    於94年10月15日經警於桃園中正國際機場當場逮捕返國之甲
    ○○，而查知上情。
二、案經彰化縣警察局彰化分局報告臺灣彰化地方法院檢察署檢
    察官偵查起訴。
    理  由
壹、證據能力部分：
    本案全部卷證所涵括之供述證據及非供述證據，經本院為被
    告指定之指定辯護人閱卷後，公訴人、被告及指定辯護人均
    同意全部證據之證據能力，是後述所引用證據之證據能力均
    無疑義，合先敘明。
貳、認定犯罪事實部分：
一、上揭犯罪事實，業據被告甲○○於本院審理時坦承不諱，核
    與證人即歡樂時光遊藝場負責人蘇大維、證人即獅子王電子
    遊藝場負責人丙○○、證人即於獅子王電子遊藝場內遭強盜
    財物之店員劉韋廷於警詢及偵訊時，證述被告 2人之強盜經
    過及遭強盜財物等情綦詳（見94年度偵字第2459號卷第34頁
    、第114頁、第115頁、第163頁、第164頁），且據證人即共
    犯蔡藏頤於警詢及偵訊時證述2人分工情形綦詳（見同上偵
    卷第26頁、第28頁、第 116頁），前情應堪認定。被告雖於
    本院審理時，辯稱就附表壹編號 2所示之犯行，伊僅係持刀
    在外把風，並未進入遊藝場內搜刮財物云云，而證人即共犯
    蔡藏頤於偵訊時，亦為相同之證述等語。惟查，證人即被害
    人劉韋廷於偵訊中，已具結證稱：當日歹徒 2人，均有持刀
    進入店內由其中 1人持刀押住其身體，至使其不能抗拒，而
    另一歹徒則翻檢店內櫃臺現金得手後，2 人隨即騎乘機車逃
    逸等語（見同上偵卷第163頁、第164頁），爰審酌證人劉韋
    廷與被告並無恩怨，應無甘冒刑事訴追之危險，而故為不實
    證述之必要，且其係當日遭強盜之店員，對於被害過程究竟
    為歹徒1人或2人持刀進入店內強盜，必定記憶深刻，且於偵
    訊中並明確指陳歹徒 2人均有持刀之情狀，證人劉韋廷上揭
    證詞應較為可信，況證人即共犯蔡藏頤於偵訊時，亦具結證
    稱：被告甲○○有進入獅子王電子遊藝場等語（見同上偵卷
    第 117頁），更可認證人劉韋廷前開證述被告及共犯蔡藏頤
    均已進入該電子遊藝場內親自施行強盜等情，與事實較為相
    符。被告辯稱未進入該獅子王電子遊藝場內，僅係在外把風
    云云，及證人蔡藏頤證稱：被告僅係進入遊藝場，並未到櫃
    臺等語，應分別係被告卸責之詞，及證人蔡藏頤迴護被告之
    詞，不足採信。惟就被告其餘對己不利之自白，既核與前開
    事證相符，應可採信。本案事證明確，被告前揭犯行已堪認
    定，應予依法論科。
二、我國刑法於94年2月2日修正公布，95年7月1日施行（下稱新
    法；修正前刑法下稱舊法）後，依最高法院95年度第 8次刑
    事庭會議決議決議內容，有關新舊法之適用原則如下：
    (一)新法第2條第1項之規定，係規範行為後法律變更所生新舊
      法律比較適用之準據法，於新法施行後，應適用新法第 2
      條第1項之規定，為「從舊從輕」之比較。
    (二)基於罪刑法定原則及法律不溯及既往原則，行為之處罰，
      以行為時之法律有明文規定者為限，必行為時與行為後之
      法律均有處罰之規定，始有新法第2條第1項之適用。
    (三)比較時應就罪刑有關之共犯、未遂犯、想像競合犯、牽連
      犯、連續犯、結合犯，以及累犯加重、自首減輕暨其他法
      定加減原因（如身分加減）與加減例等一切情形，綜其全
      部罪刑之結果而為比較。
三、按強盜罪之強暴、脅迫，祇須壓抑被害人之抗拒或使被害人
    身體上、精神上，處於不能抗拒之狀態為已足，其暴力縱未
    與被害人身體接觸，仍不能不謂有強暴、脅迫行為（最高法
    院22年上字第 317號判例要旨參照）。而被告及共犯蔡藏頤
    持以強盜之水果刀1把及刀子1把，雖均未扣案，然該水果刀
    鋼製刀刃長約30公分，且刀子為尖銳、鋒利之物，業據共犯
    蔡藏頤及證人劉韋亭於偵訊時陳稱明確，足認為得以對人之
    生命、身體及安全構成威脅，自均屬兇器。核被告所為如附
    表壹所示之 2次犯行，均係犯刑法第330條第1項之攜帶兇器
    強盜既遂罪。被告行為後，刑法關於共同正犯、連續犯及累
    犯等規定均有修正，依前揭最高法院95年度第 8次刑事庭會
    議決議內容，應綜其全部罪刑之結果而為比較後，始得判斷
    應適用新法或舊法，經本院為如附表貳所示之比較後，認本
    案依刑法第2條第1項前段，就以下共同正犯、連續犯及累犯
    等適用，應依舊法。被告先後 2次與共犯蔡藏頤為附表壹所
    示之攜帶兇器強盜犯行，彼此間互有犯意聯絡及行為分擔，
    均為共同正犯。被告先後 2次攜帶兇器強盜既遂犯行，時間
    緊接，所犯係犯罪構成要件相同之罪，顯係基於概括犯意反
    覆為之，為連續犯，應依修正前刑法第56條規定，論以如附
    表壹編號 2所示情節較重之攜帶兇器強盜既遂一罪，並加重
    其刑。另查，被告前於89年間，因施用第一級毒品案件，經
    本院以89年度訴字第722號，判處有期徒刑8月確定；其另因
    施用第二級毒品案件，經本院以89年度易字第1405號，判處
    有期徒刑5月確定；前開2罪定應執行有期徒刑11月確定；其
    復因施用第一、二級毒品案件，經本院以91年度訴字第158
    號，判處應執行有期徒刑1年4月確定，入監接續執行後，於
    92年10月15日假釋付保護管束出監，並於93年2月5日假釋期
    滿未經撤銷，以已執行完畢論等情，此有臺灣高等法院被告
    前案紀錄表存卷可考，其於5年內再犯本案有期徒刑以上之
    罪，為累犯，應依修正前刑法第47條之規定加重其刑，並依
    法遞加之。爰審酌被告正值壯年，不思以正當方式謀生，竟
    因身染毒癮，即對普通店家之營業店員持刀施強暴，對被害
    人所造成之損害及對社會秩序之危害非輕，犯後於偵訊時復
    否認犯行，圖將責任全由共犯蔡藏頤獨自承擔，惟所得財物
    非多，且分工情節較為輕微，犯罪次數2次，於本院審理時
    ，已能知所悔悟且坦承犯行等一切情狀，量處如主文所示之
    刑。被告及共犯蔡藏頤共犯附表壹所示2件強盜犯行時，所
    配戴之未扣案安全帽共2頂，分係被告及共犯蔡藏頤所有，
    業據被告自承在卷，惟被告陳稱強盜當日會配戴安全帽，係
    因平常即在配戴，非特別為了搶遊藝場才戴等語，蓋機器腳
    踏車附載人員，均應戴安全帽，道路交通安全規則第88條第
    1項第5款定有明文，從而依照我國現行交通法規，配戴安全
    帽本係法律所強制，是尚難逕認被告及共犯蔡藏頤於本案強
    盜時，所配戴之安全帽各1頂，係專供犯本案強盜罪所用之
    物，且該安全帽亦均非違禁物，本院認尚與沒收之要件不合
    ；又被告於為附表壹編號2所示犯行時，所持之刀子1把，及
    共犯蔡藏頤於為附表壹編號1、2所示犯行時，所持之相同西
    瓜刀1把，雖均係共犯蔡藏頤所有，且均係犯本案強盜罪所
    用之物品，業據被告陳稱在卷，然該2把刀子均已丟棄乙情
    ，亦據共犯蔡藏頤於警詢時證述明確，亦乏證據足資證明該
    2把刀子尚未滅失，且該2把刀子亦非屬違禁物，為免執行之
    困難，本院認以不諭知沒收為宜，附此敘明。
據上論斷，應依刑事訴訟法第299條第1項前段，刑法第2條第1項
前段、修正前刑法第28條、第56條、刑法第330條第1項、修正前
刑法第47條，判決如主文。
本案經檢察官江孟芝到庭執行職務。
中    華    民    國    95    年    8     月    17    日
                  刑事第二庭  審判長法  官  許旭聖
                                    法  官  黃玉齡
                                    法  官  簡婉倫
以上正本證明與原本無異。
如不服本判決，應於判決送達後10日內，向本院提出上訴狀( 須
附繕本 )。
告訴人或被害人對於判決如有不服具備理由請求檢察官上訴者，
其上訴期間之計算係以檢察官收受判決正本之日期為準。
中    華    民    國    95    年    8     月    17    日
                                    書記官
附錄本案論罪科刑法條全文
中華民國刑法第330條
犯強盜罪而有第321條第1項各款情形之一者，處七年以
上有期徒刑。
前項之未遂犯罰之。
附表壹：
┌──┬──────┬────────┬────┬───────────────┬────┐
│編號│犯 罪 時 間 │ 犯  罪  地  點 │被 害 人│        犯  罪  方  式        │所失財物│
├──┼──────┼────────┼────┼───────────────┼────┤
│ １ │94年2月11日 │彰化縣員林鎮員集│ 王榮志 │由甲○○騎乘已以泥土覆蓋車牌之│現金新臺│
│    │凌晨2時許   │路2段296號歡樂時│        │機車，搭載蔡藏頤至左開遊藝場，│幣（下同│
│    │            │光遊藝場        │        │渠等 2人復均依交通規則配戴安全│）5千元 │
│    │            │                │        │帽，由甲○○在遊藝場外負責把風│        │
│    │            │                │        │及接應，推由蔡藏頤持其所有，長│        │
│    │            │                │        │約30公分，足對人之生命、身體構│        │
│    │            │                │        │成威脅，可認屬兇器之西瓜刀1把 │        │
│    │            │                │        │，進入該遊藝場內，蔡藏頤即以持│        │
│    │            │                │        │刀抵住店員王榮志頸部之強暴方式│        │
│    │            │                │        │，要求王榮志不許動，至使王榮志│        │
│    │            │                │        │不能抗拒，任由蔡藏頤翻檢店內收│        │
│    │            │                │        │銀機，並強取現金              │        │
├──┼──────┼────────┼────┼───────────────┼────┤
│ ２ │94年4月初某 │彰化縣埔心鄉員鹿│ 劉韋廷 │由甲○○騎乘已以泥土覆蓋車牌之│現金 2萬│
│    │日          │路2段381號獅子王│        │機車，搭載蔡藏頤至左開遊藝場，│元      │
│    │            │電子遊藝場      │        │渠等 2人復均依交通規則配戴安全│        │
│    │            │                │        │帽，由蔡藏頤攜帶其所有，同上所│        │
│    │            │                │        │示之長約30公分屬兇器之西瓜刀 1│        │
│    │            │                │        │把，另甲○○則持蔡藏頤所有提供│        │
│    │            │                │        │，亦足對人之生命、身體構成危險│        │
│    │            │                │        │，足供兇器使用之刀子 1把，共同│        │
│    │            │                │        │進入該遊藝場內，由蔡藏頤以持刀│        │
│    │            │                │        │抵住店員劉韋廷頸部之強暴方式，│        │
│    │            │                │        │要求劉韋廷不許動，至使劉韋廷不│        │
│    │            │                │        │能抗拒，再由甲○○翻檢店內櫃臺│        │
│    │            │                │        │，強取現金                    │        │
└──┴──────┴────────┴────┴───────────────┴────┘
附表貳
┌──┬─────┬─────────────────────────┐
│編號│修正事項  │  以各別修正事項討論新、舊法之比較適用            │
├──┼─────┼─────────────────────────┤
│ 一 │共同正犯  │刑法第28條有關共同正犯之規定，僅作文字修正，對於狹│
│    │          │義共同正犯（指有犯意聯絡及行為分擔之數行為人）之認│
│    │          │定，不生任何影響，依刑法第2條第1項前段之規定，應適│
│    │          │用舊法之規定。                                    │
├──┼─────┼─────────────────────────┤
│ 二 │連續犯    │修正前法第56條有關連續犯之關定，係將反覆實施之同類│
│    │          │複數犯罪行為論以一罪，並得加重其刑至2分之1。而修正│
│    │          │後已刪除連續犯之規定，在實務上將視各種具體犯罪類型│
│    │          │，對於反覆實施之同類複數犯罪行為，或評價為一罪，或│
│    │          │評價為併罰之數罪（參照該條修法理由）。若評價為數罪│
│    │          │而分別科刑，顯較被告更為不利，依刑法第2條第1項前段│
│    │          │之規定，自應適用修正前刑法第56條之規定。若評價為一│
│    │          │罪，與修正前之罪數認定並無不同，而舊法規定得加重處│
│    │          │罰，雖對於行為人較為不利，但與後述易科罰金折算標準│
│    │          │之修正規定綜合評價後，於個案宣告得以易科罰金之刑罰│
│    │          │時，適用舊法之規定反而可能對行為人較為有利，此時即│
│    │          │應適用修正前之規定。                              │
├──┼─────┼─────────────────────────┤
│ 三 │累犯      │被告不論依修正前之刑法第47條，抑或修正後之刑法第47│
│    │          │條第1項，均構成累犯，且均應加重其刑，對被告而言並 │
│    │          │無有利或不利之情形，不生任何影響，應依刑法第2條第1│
│    │          │項前段，適用舊法之規定                            │
├──┴─────┴─────────────────────────┤
│總結：本案綜合前開結果，仍應適用舊法之規定                          │
└──────────────────────────────────┘


司法院資訊處製作；財團法人民間司法改革基金會備份。
